【裁判字號】    92,聲,787
【裁判日期】    921015
【裁判案由】    選任特別代理人
【裁判全文】
臺灣嘉義地方法院民事裁定  九十二年度聲字第七八七號
    聲  請  人  甲○○
    送達代收人  何永福律師
右聲請人聲請選任特別代理人事件，本院裁定如左：
    主      文
聲請駁回。
聲請費用由聲請人負擔。
    理      由
一、本件聲請人聲請意旨以：聲請人係嘉義縣大林鎮○○路五五九、五五九之一、五
    五九之二、五五九之三等地號共有人，而祭祀公業劉士琳亦為共有人之一，因該
    祭祀公業未設管理人，亦無派下員名冊，致聲請人無法對該祭祀公業訴請土地分
    割，爰依民事訴訟法第五十一條第一項規定，於訴請分割土地之前，先行聲請鈞
    院選任「黃文力律師（嘉義市○○路七七號三樓之一，ＴＥＬ：0000000
    ）」為祭祀公業劉士琳之特別代理人等語。
二、按對於無訴訟能力人為訴訟行為，因其無法定代理人，或法定代理人不能行使代
    理權，恐致久延而受損害者，得聲請受訴法院之審判長選任特別代理人。民事訴
    訟法第五十一條第一項定有明文。又臺灣之祭祀公業在我國實務上認其為某死亡
    者公同共有祀產之總稱，依我國民法之規定，無從認其為法人，亦不得認為非法
    人團體，自無當事人能力。其設有管理人者，得以自己名義代表派下全體起訴或
    被訴。（參見最高法院三十九年台上字第三六四號判例、八十八年台抗字第二九
    九號判決、司法院三十六年院解字第三三二八號解釋）。
三、經查：聲請人係坐落嘉義縣大林鎮○○路段五五九、五五九之一、五五九之二、
    五五九之三等四筆土地之共有人，應有部分均為六百分之九十五，而祭祀公業劉
    士琳亦為共有人之一，其應有部分均為一二○分之六，此有聲請人提出之土地登
    記謄本四份為證。惟查依該土地登記謄本四份所載，祭祀公業劉士琳設址於嘉義
    縣溪口鄉○○路四一九號，並未記載設有管理人，且經本院向嘉義縣溪口鄉公所
    函查結果，該所亦函稱並無祭祀公業劉士琳之核備文件，亦有嘉義縣溪口鄉公所
    九十二年十月七日嘉溪鄉民字第○九二○○○七九二九號函在卷可按。另本院依
    職權調閱與本案相關之臺灣高等法院臺南分院九十年抗字第七○三號民事卷宗審
    究，依該卷宗內所附前開四筆土地之日據時期登記簿所載，祭祀公業劉士琳之管
    理人登記及變更固皆有延續之詳細記載；惟迄昭和年間即無延續記載，聲請人又
    未提出祭祀公業設有管理人之資料，目前既未設有管理人，揆諸前揭判例，聲請
    人自不得逕以祭祀公業劉士琳為當事人，主張其無訴訟能力而聲請選任特別代理
    人。從而，聲請人主張其得依民事訴訟法第五十一條第一項規定，為選任特別代
    理人之聲請，即屬無據。
四、依民事訴訟法第九十五條、第七十八條裁定如主文。
中      華      民      國    九十二    年      十      月      十五  日
~B臺灣嘉義地方法院民事第一庭
~B法  官  蔡廷宜
右為正本係照原本作成
如對本裁定抗告須於裁定送達後十日內向本院提出抗告狀
中      華      民      國    九十二    年      十      月      十五  日
~B書記官  侯學義


司法院資訊處製作；財團法人民間司法改革基金會備份。
